【裁判字號】    98,訴,2947
【裁判日期】    990720
【裁判案由】    毒品危害防制條例
【裁判全文】
臺灣板橋地方法院刑事判決              98年度訴字第2947號
公  訴  人  臺灣板橋地方法院檢察署檢察官
被      告  甲○○
選任辯護人  游勝韃律師
上列被告因毒品危害防制條例案件，經檢察官提起公訴（98年度
偵字第12662 號），本院判決如下：
    主  文
甲○○幫助施用第二級毒品，處有期徒刑陸月，如易科罰金，以
新臺幣壹仟元折算壹日。
被訴於民國九十八年一月十四日販賣第二級毒品部分，無罪。
    事  實
一、緣丁○○欲購買甲基安非他命施用，遂於民國98年4 月2 日
    晚間8 時47分許，以其所持用0000000000門號行動電話撥打
    友人丙○○所持用之0000000000門號行動電話，詢問何處可
    購買甲基安非他命，丙○○即告知丁○○可撥打甲○○所持
    用之0000000000門號行動電話詢問，待丁○○撥打電話予甲○○後，甲○○明知甲基安非他命係毒品危害防制條例所列
    管之第二級毒品，竟仍基於幫助甲○○施用第二級毒品甲基
    安非他命之犯意，於民國98年4 月2 日晚間9 時許，代丁○○向某真實姓名年籍不詳、綽號「小明」之成年男子詢問後
    ，安排丁○○於同日晚間在臺北縣永和市○○路附近，以新
    臺幣（下同）二千元之價格，向「小明」購買甲基安非他命
    0.4 公克，以供丁○○本人施用。嗣於98年4 月20日晚間6
    時2 分許，為警持搜索票至甲○○位於臺北縣永和市○○街
    52巷14弄8 號5 樓搜索後，循線查悉上情。
二、案經臺北市政府警察局移請臺灣板橋地方法院檢察署檢察官
    偵查起訴。
    理  由
壹、證據能力部分：
一、按被告以外之人於審判外之言詞或書面陳述，除法律有規定
    者外，不得作為證據，刑事訴訟法第159 條第1 項定有明文
    。本件證人丁○○、戊○○於警詢中所述，係被告甲○○以
    外之人於審判外之陳述，揆諸前揭法律規定，即均不得作為
    認定被告犯罪事實之證據。
二、按被告以外之人於偵查中向檢察官所為之陳述，除顯有不可
    信之情況者外，得為證據，刑事訴訟法第159 條之1 第2 項
    定有明文。此係因上開偵查中向檢察官所為之陳述雖仍為審
    判外之陳述，但立法者衡量刑事訴訟法規定檢察官代表國家
    偵查犯罪、實施公訴，依法有訊問被告、證人、鑑定人之權
    ，且實務運作時，偵查中檢察官向被告以外之人所取得之陳
    述，原則上均能遵守法律規定，不致違法取供，其可信性極
    高，為兼顧理論與實務為由，而對「被告以外之人於偵查中
    向檢察官所為之陳述」，例外規定除有顯不可信之情況者外
    ，得為證據。是本件證人丁○○在偵查中向檢察官所為之證
    述業經具結，且於本院審理時到庭就其於偵查中所為之證述
    接受被告及其辯護人之詰問，揆諸司法院大法官會議釋字第
    582 解釋意旨，對於被告之詰問權已有所保障，即已合於法
    定程序。另證人丁○○於偵查中既經具結願負偽證罪之刑事
    責任後方為證述，在證據能力方面應認其所為證述之真實性
    可獲初步之確保。準此，證人丁○○於偵查中經具結後向檢
    察官所為之證述，尚難認有「顯不可信」之情況，應具有證
    據能力。
三、同案被告丙○○所持0000000000門號行動電話於97年11月3
    日至同年12月31日、98年1 月8 日至同年2 月6 日、98年3
    月18日至4 月16日間之通訊監察譯文，係警方偵查丙○○涉
    犯毒品案件而向本院聲請核發通訊監察書後依法監聽（參見
    卷附本院97年度聲監字第953 號、97年度聲監續字第897 號
    、98年聲監字第9 號、第204 號通訊監察書），即已符合法
    定程序。又其中丙○○與丁○○二人間之對話內容部分，就
    被告甲○○而言，雖亦係被告以外之人於審判外之陳述，然
    經本院於審判程序中提示被告、辯護人調查證據並告以要旨
    後，被告及辯護人均未於言詞辯論終結前就證據能力方面聲
    明異議，且本院審酌丙○○、丁○○均係被告之友人，前與
    被告並無怨隙，並無攀誣構陷被告之動機，且渠等所述復係
    經監聽錄音帶以機械方式直接錄得，無摻雜個人主觀意見或
    轉述錯誤之虞，可信度甚高，如引為證據應屬適當，依刑事
    訴訟法第159 條之5 第2 項、第1 項之規定，即應有證據能
    力。
貳、有罪部分：
一、被告甲○○於前揭時、地受託代丁○○覓得甲基安非他命賣
    家，因而幫助丁○○得以順利購得甲基安非他命施用之事實
    ，業據被告於偵查及本院審理中均供承不諱，核與證人丁○○於本院審理中所為之證述大致相符，並有丙○○所持用上
    開0000000000門號行動電話於前揭時間與丁○○、甲○○聯
    絡之通訊監察譯文一份附卷可稽。又證人丁○○於98年4 月
    20日為警查獲時，在其住處扣得甲基安非他命一包及玻璃球
    吸食器一組等物，有本院98年聲搜字第1305號搜索票及該次
    搜索之搜索扣押筆錄及扣押物品目錄表各一份在卷可按，亦
    可徵證人丁○○確有施用甲基安非他命之習慣並因此有取得
    甲基安非他命之需求。據此，本案事證明確，被告幫助施用
    第二級毒品之犯行，堪以認定。
二、論罪科刑部分：
(一)按甲基安非他命係毒品危害防制條例所列之第二級毒品，故
    核被告幫助丁○○施用甲基安非他命之犯行，係犯刑法第30
    條第1 項前段、毒品危害防制條例第10條第2 項之幫助施用
    第二級毒品罪。被告以幫助他人犯罪之意，參與施用第二級
    毒品構成要件以外之行為，此部分應依刑法第30條第2 項幫
    助犯之規定減輕其刑。
(二)公訴意旨就此部分雖認被告係與同案被告丙○○共同販賣甲
    基安非他命予丁○○，應構成毒品危害防制條例第4 條第2
    項之販賣第二級毒品罪。然查：
  證人丁○○於偵查中雖向檢察官證稱其於上開時、地係透過
    同案被告丙○○之介紹而向被告購買甲基安非他命等語（參
    見98年度偵字第12662 號偵查卷第111 頁）；然其於本院審
    理中，改稱當時係向被告的朋友購買甲基安非他命，是被告
    幫伊打電話，伊直接跟被告的朋友交易，錢交給被告的朋友
    ，被告朋友就將安非他命給伊，被告並未經手等語（參見本
    院98年11月10日審判筆錄第6 至8 頁），前後所述已有出入
    。按證人丁○○於本院審理中猶證稱曾向同案被告丙○○購
    買甲基安非他命，與其在偵查中所證大致相同，只是次數略
    少，可徵其在本院審理中似無刻意曲詞偏袒同案被告丙○○
    之情形，所述仍有一定之可信度，是就被告部分而言，即難
    認證人丁○○於本院審理中所證，必係為維護被告而刻意改
    口，從而在證人丁○○所述前後不一之情形下，其在偵查中
    所述，是否屬實而堪以採信，顯非無疑。
  再就此部分之通訊監察譯文觀之，證人丁○○於98年4 月2
    日晚間8 時47分許撥打電話予同案被告丙○○之通話內容如
    下：「
    丁○○：可以嗎？
    丙○○：什麼可以？
    丁○○：你在上班嗎？
    丙○○：我在上班啊。
    丁○○：酒（毒品）呢？
    丙○○：你打0000000000（阿鋒）我那個同學。
    丁○○：好。」
    嗣被告於同日晚間8 時57分撥打電話予同案被告丙○○之通
    話內容如下：「
    甲○○：你在幹嘛？
    丙○○：這誰的電話？
    甲○○：我馬子的。
    丙○○：保密電話誰要接？
    甲○○：你有叫你朋友（向我買毒品），對不對？
    丙○○：對，那個胖子（0000000000）你見過。
    甲○○：好。」
    （以上通訊監察譯文參見上開偵查卷第99頁）
    其中括弧內之內容，乃係警員製作譯文時所自行加註，並非
    當時實際對話之內容，自無從作為證據。而扣除括弧之內容
    後，由上開兩通電話內容觀之，僅能知悉丁○○向丙○○詢
    問酒即安非他命呢（丙○○及丁○○均稱渠等所述之「酒」
    確為安非他命）？丙○○要丁○○打被告甲○○之電話聯絡
    ，過十分鐘，被告撥打電話給丙○○時，只有問丙○○：「
    你有叫你朋友，對不對？」，丙○○覆稱「對」後，並指該
    名朋友即為丁○○（丁○○之綽號為胖子或肥肥）。故雖可
    從上開對話內容中知悉丁○○向丙○○詢問甲基安非他命後
    ，經丙○○之介紹轉而詢問被告，然究竟係轉向被告購買甲
    基安非他命，抑或係轉而詢問被告何處可購得甲基安非他命
    ，由前揭對話內容中，實無從確定，即難作為證人丁○○偵
    查中所證之補強證據。
  被告於偵查中雖曾在檢察官詢問：「98年4 月2 日有無販賣
    0.4 公克安非他命給丁○○？」時，供稱：「有。」等語，
    然其隨後即供稱：「跟綽號小明友人拿的，我不知道他的本
    名，我是看買方要買多少，我就幫買方跟小明聯絡，……我
    沒有轉中間的差額。」等語（參見上開偵查卷第165 頁），
    是由被告上開供述可知，被告實際上之真意，應僅係幫買方
    向小明聯絡購買安非他命事宜，並非指其本人有販賣安非他
    命予丁○○，或許係因當晚確實有小明販賣安非他命予丁○○此事，故被告在回答檢察官之問題時，才會覆稱「有」，
    尚難以此不甚精確之回答內容，即認被告於偵查中已自承當
    晚係販賣甲基安非他命予丁○○此事甚明。
  綜合上情觀之，本案僅憑證人丁○○於偵查中片面、且與其
    嗣後於審判中不符之證述，在無其他足夠之積極證據可資佐
    證之情形下，尚難認被告此部分有公訴意旨所指與同案被告
    丙○○共同販賣甲基安非他命予丁○○之犯行。惟此部分既
    能認定被告當晚確實有替丁○○向綽號「小明」之友人購買
    甲基安非他命，以幫助丁○○施用甲基安非他命之行為，且
    就丁○○係透過被告取得甲基安非他命之事實而言，與此部
    分之起訴基本事實同一，本院爰就此部分變更起訴法條為前
    揭幫助施用第二級毒品罪。
(三)本院爰審酌被告為本案犯行前，並無前科（本案遭查獲後方
    因施用毒品而經觀察、勒戒），有臺灣高等法院被告前案紀
    錄表一份在卷可按，尚非素行不良，惟其深知毒品對於人之
    身體健康有不良影響，竟猶幫助他人購買毒品，助長毒品流
    通，危害國民健康，暨其犯罪後就此部分坦承犯行之態度等
    一切情狀，量處如主文第一項所示之刑，並諭知易科罰金之
    折算標準，以資懲儆。
、無罪部分：
一、公訴意旨另以：被告與同案被告丙○○基於販賣第二級毒品
    之犯意聯絡，由戊○○以其持用之0000000000號行動電話先
    於98年1 月14日晚間撥打丙○○所持用之0000000000號行動
    電話聯絡，表示欲購買甲基安非他命後，丙○○即告知戊○○另撥打被告所持用之0000000000號行動電話聯繫，約定交
    易甲基安非他命之價格、數量及地點，再由甲○○於同日晚
    間9 時37分許至臺北縣永和市某便利超商附近，以三千五百
    元之代價，出售甲基安非他命1 公克予戊○○，即以此方式
    共同販賣甲基安非他命予戊○○牟利。因認被告此部分所為
    ，係與同案被告丙○○共同涉犯毒品危害防制條例第4 條第
    2 項之販賣第二級毒品罪等語。
二、按犯罪事實應依證據認定之，無證據不得認定犯罪事實；不
    能證明被告犯罪者，應諭知無罪之判決，刑事訴訟法第154
    條第2 項、第301 條第1 項分別定有明文。又刑事訴訟法上
    所謂認定事實之證據，係指足以認定被告確有犯罪行為之積
    極證據而言，該項證據自須適合於被告犯罪事實之認定，始
    得採為斷罪資料；且事實之認定應憑證據，如未發現相當證
    據，或證據不足以證明，自不能以推測或擬制之方法，以為
    裁判之依據；次按認定不利於被告之事實，須依積極證據，
    茍積極之證據本身存有瑕疵而不足為不利於被告事實之認定
    ，即應為有利於被告之認定，更不必有何有利之證據，而此
    用以證明犯罪事實之證據，猶須於通常一般人均不至於有所
    懷疑，堪予確信其已臻真實者，始得據以為有罪之認定，倘
    其證明尚未達到此一程度，而有合理性之懷疑存在，致使無
    從為有罪之確信時，即應為無罪之判決，最高法院29年上字
    第3105號、30年上字第816 號、40年臺上字第86號、76年臺
    上字第4986號判例意旨及82年度臺上字第163 號判決意旨可
    資參照。
三、本件公訴意旨認被告涉犯毒品危害防制條例第4 條第2 項之
    販賣第二級毒品罪，無非係以證人戊○○於偵查中之證述及
    同案被告丙○○所持上開門號行動電話之通訊監察譯文為其
    主要論據。訊據被告堅決否認有販賣第二級毒品予戊○○之
    犯行，辯稱：其根本不認識戊○○，當晚亦未與戊○○碰面
    交付毒品等語。經查：
(一)就此部分之通訊監察譯文觀之：
  同案被告丙○○於98年1 月14日晚間9 時21分許撥打電話予
    被告之通話內容如下：「
    （丙○○跟在旁使用電話0000000000號者說：在巷子底雙和
    街，就在你家，以前8 樓那裡。）
    丙○○：我有一個朋友（0000000000）會打給你喔。
    甲○○：他要處理哪一種，單的喔。
    丙○○：不知道，你再跟他講，他會打給你，他0927（0000
            000000）。
    甲○○：好。」
  被告於同日晚間9 時24分撥打電話予同案被告丙○○之通話
    內容如下：「
    甲○○：你有沒有跟他講多少錢啊？
    丙○○：有啊。
    甲○○：35（毒品一克三千五百元）喔。
    丙○○：嗯。
    甲○○：好啦。」
  同案被告丙○○於同日晚間9 時21分許傳送簡訊予被告之內
    容如下：「他（0000000000）是固定的卡不會不清楚把握住
    ？」
  同案被告丙○○於同日晚間9 時37分許傳送簡訊予被告之內
    容如下：「在公司怎樣，酒（毒品）沒了是不是，還是要回
    帳？」
  被告於同日晚間9 時38分許傳送簡訊予同案被告丙○○之內
    容如下：「都是。」
    （以上通訊監察譯文參見上開偵查卷第19頁）
    其中括弧內之內容，乃係警員製作譯文時所自行加註，並非
    當時實際對話之內容，自無從作為證據。而扣除括弧之內容
    後，由前兩通電話及第一通簡訊之內容觀之，僅能知悉丙○○有位持有0927開頭行動電話門號之朋友會打電話給被告，
    因對話內容中未告知該電話之全部號碼，即無從確定丙○○
    所指之友人身分，亦不知是否為其簡訊內容中所指之「固定
    的卡（咖）」。之後被告撥打電話詢問丙○○價錢的問題，
    復只提及「35」等語，是在此情形下，該名持有0927開頭行
    動電話之友人是否為戊○○，是否為丙○○所指之固定對象
    （咖），已非無疑，後來被告所稱之「35」雖有可能是指價
    錢，但所指之標的是否即為甲基安非他命，亦尚無從由上下
    文中得知。而就後兩通簡訊而言，傳送時間與前兩通電話已
    相隔十幾分鐘，簡訊內容亦看不出與該名丙○○之友人有何
    關聯，縱使簡訊內容中之酒確實是指甲基安非他命，然丙○○僅問被告是否沒有安非他命了，是否是要回帳等語，則被
    告覆稱「都是」的意思，也可能只是表示自己沒有甲基安非
    他命了，要和丙○○對帳，亦即不能排除被告可能先前有向
    丙○○拿過甲基安非他命，兩人要對帳之情形，實難僅憑此
    種語焉不詳，有多種可能性之簡訊內容，即認被告必係與丙○○屬同一販毒集團，兩人係在談論販賣甲基安非他命事宜
    甚明。準此，上開通訊監察譯文雖有丙○○介紹朋友聯絡被
    告，及被告與丙○○間談論價錢等內容，但尚無從認定該名
    朋友即為戊○○，且係欲向被告購買甲基安非他命。
(二)證人戊○○雖於偵查中指稱被告於上開時、地曾販賣甲基安
    非他命予伊，但此部分並未經被告或其辯護人當場詰問，嗣
    於本院審理中，經合法傳喚、拘提後，證人戊○○亦始終未
    到庭作證，被告及其辯護人即無從就證人戊○○於偵查中所
    為之證述行使反對詰問權以檢驗其證詞之真偽。且上開通訊
    監察譯文內容並無法直接看出係與證人戊○○此次購買毒品
    有所關聯，無法佐證證人戊○○於偵查中所證之憑信性，復
    難認證人戊○○在偵查中所證有特別之可信情況，是由上情
    觀之，證人戊○○於偵查中所證，實難作為認定被告確有販
    賣甲基安非他命予伊之證據，當無疑義。
四、綜上所述，公訴意旨所引之通訊監察譯文，證明力尚有不足
    ，證人戊○○於偵查中之證述，復未經合法之反對詰問，無
    從作為認定被告販賣甲基安非他命予證人戊○○之證據，此
    外，復又查無足夠之積極證據可資證明被告此部分確有公訴
    意旨所指之販賣第二級毒品之犯行，揆諸前揭法條及判決意
    旨，此部分既不能證明被告犯罪，自應就此部分諭知被告無
    罪之判決。
據上論斷，應依刑事訴訟法第299 條第1 項前段、第301 條第1
項、第300 條，毒品危害防制條例第10條第2 項，刑法第11條前
段、第30條、第41條第1 項前段，判決如主文。
本案經檢察官乙○○到庭執行職務。
中    華    民    國    99    年    7     月    20    日
                    刑事第十庭審判長  法  官 李幼妃
                                      法  官 鄭凱文
                                      法  官 張紹省
以上正本證明與原本無異。
如不服本判決，應於判決送達後十日內敘明上訴理由，向本院提
出上訴狀（應附繕本），上訴於臺灣高等法院。
                                      書記官 周雅玲
中    華    民    國    99    年    7     月    20    日
附錄本案論罪科刑法條全文
毒品危害防制條例第10條第2項：
施用第二級毒品者，處三年以下有期徒刑。

司法院資訊處製作；財團法人民間司法改革基金會備份。
